臺灣臺南地方法院民事判決　　　　　　　94年度家訴字第41號
原　　　告　乙○○
訴訟代理人　蔡青芬律師
被　　　告　甲○○
上列當事人間請求宣告改用分別財產制事件，本院於中華民國94
年11月1日言詞辯論終結，判決如下：
    主    文
准原告與被告改用夫妻分別財產制。
訴訟費用由被告負擔。
    事實及理由
一、原告起訴主張：
  (一)按夫妻難於維持其共同生活，不同居已達六個月以上時，法
    院因夫妻一方之請求，得宣告改用分別財產制，民法第1010
    條第2項定有明文。本件原告與被告為夫妻關係，但因雙方
    理念不合，再加以被告不斷向原告需索金錢，更以斷原告所
    經營之工廠電源為要脅，要原告答應其所要求之金額，原告
    不從，被告果真斷掉原告工廠之電源，此造成原告後來亦有
    斷被告住所電源之行為，被告並以此為由聲請法院核發保護
    令，雙方感情裂痕與日俱增，兩造迄今已分居多年。
  (二)兩造既已難以維持共同生活，且不同居已達六個月以上，原
    告乃請求法院依民法第1010條第2項之規定宣告原告和被告
    改定分別財產制，並聲明如主文所示。
  (三)原告請求宣告兩造改用分別財產制，原告之本意係希望兩造
    間之財產問題早日獲得解決，由於兩造婚後所買受之土地及
    土地上興建房屋全部登記在被告名下，自從雙方分居之後，
    為了財產問題協調多次，原本已說好土地一人一半，但被告
    又變卦，後來為了被告不斷提高每月生活費及銀行貸款繳納
    金額問題，被告先斷原告工廠電源，原告亦去斷被告住家電
    源，被告藉此機會聲請保護令，並獲核准，目前被告並以此
    為由訴請離婚。由於離婚訴訟可能曠日廢時，原告仍希望法
    院先行准予兩造改用分別財產制，俾在離婚訴訟時，原告得
    以行使剩餘財產分配請求權（民法1030條之1參照）。
三、被告則以：被告已向法院提起離婚之訴，原告亦提出離婚之
    反訴並請求分配夫妻剩餘財產（本院94年度婚字第501號審
    理中），依據民法第1030條之4規定「夫妻現在之婚後財產
    ，其價值計算以法定財產制關係消滅時為準。但夫妻因判決
    而離婚者，以起訴時為準。」，兩造計算剩餘財產之分配，
    應以該離婚之訴兩造起訴時為準。原告再提起本件兩造改用
    夫妻分別財產制之訴，並無實益，無保護之必要，並聲明請
    求判決駁回原告之訴，訴訟費用由原告負擔。
四、不爭執之事項：
  (一)兩造於民國62年10月27日結婚，目前婚姻關係存續中。
  (二)兩造難以維持共同生活，不同居已達六個月以上。
五、按夫妻難以維持共同生活，不同居已達六個月以上時，法院
    因夫妻一方之請求，得宣告改用分別財產制，民法第1010條
    第2項定有明文。經查：
  (一)按民法親屬編業於91年6月26日修正，而修正之民法第1010
    之規定，於民法親屬編施行後修正前已結婚者，亦適用之，
    民法親屬編施行法第6條第2項規定甚明。是本件兩造結婚雖
    在前開法律修正之前，但原告於上開法律修正後，依修正之
    民法第1010條之規定，請准宣告兩造夫妻財產制改為分別財
    產制，其程序上應無不合，先此敘明。
  (二)又兩造難以維持共同生活，不同居已達六個月以上，此為兩
    造所不爭執，符合民法第1010條第2項法院得因夫妻之一方
    之請求，宣告改用分別財產制之規定。雖被告謂原告已起訴
    請求分配剩餘財產，本件無再宣告改用分別財產制之實益等
    語，惟查：
    1.原告主張兩造離婚訴訟可能曠日廢時，原告仍希望法院先
      行准予兩造改用分別財產制，俾在離婚訴訟時，原告得以
      行使剩餘財產分配請求權云云。惟被告已向法院提起離婚
      之訴，原告亦提出離婚之反訴並請求分配夫妻剩餘財產，
      此經本院調閱本院94年度婚字第501號民事卷宗核閱無誤
      。依據民事訴訟法第572條第3項規定：非婚姻事件之訴，
      以夫妻財產之分配．．．為限，得與離婚之訴合併提起，
      或於第一審或第二審言詞辯論終結前，為訴之追加或提起
      反訴；另「夫妻現在之婚後財產，其價值計算以法定財產
      制關係消滅時為準。但夫妻因判決而離婚者，以起訴時為
      準。」民法第1030條之4規定甚明，原告於上開離婚之訴
      ，本得依法提起分配夫妻財產之反訴，而兩造剩餘財產價
      值計算，則以上開離婚之訴兩造起訴時為準，與本件是否
      宣告改用分別財產制無涉。原告謂因要在上開訴訟行使剩
      餘財產分配請求權而提起本件訴訟，並非有理。
    2.惟上開離婚之訴既然尚繫屬於法院，是否裁判離婚仍有待
      審理，兩造之法定財產制關係是否因裁判離婚而消滅，仍
      屬未定之天，自不能以將來兩造婚姻有被裁判離婚之可能
      ，即認原告提起本件訴訟無保護之必要。
    3. 從而，原告依民法第1010第2項後段之規定，請求宣告兩
       造改用分別財產制，核屬有據，應予准許。
六、結論：本件原告之訴為有理由，並依民事訴訟法第78條，判
    決如主文。
中　　華　　民　　國　　94　　年　　11　　月　　15　　日
                    家事法庭    法　官  張麗娟
上正本證明與原本無異。
如對本判決上訴，須於判決送達後二十日內向本院提出上訴狀。
中　　華　　民　　國　　94　　年　　11　　月　　15　　日
                                書記官　王志銘
